臺灣臺北地方法院刑事判決　　　　　　　 94年度訴字第486號
　　公　訴　人　臺灣臺北地方法院檢察署檢察官
　　被　　　告　甲○○
上列被告因違反公司法等案件，經檢察官提起公訴（九十三年度
偵字第九六二四號），嗣因被告就被訴事實為有罪之陳述，經本
院告知簡式審判程序意旨，並聽取公訴人及被告之意見後，本院
合議庭裁定由受命法官獨任依簡式審判程序審理，茲判決如下：
    主    文
甲○○共同連續公司負責人，公司應收股款，股東並未實際繳納
，而以申請文件表明收足，處拘役伍拾日，如易科罰金，以佰
元折算壹日。
    犯罪事實
一、甲○○係太成昌企業有限公司（下稱太成昌公司）與悅溢實
    業有限公司（下稱悅溢公司）之負責人，明知公司應收股款
    ，股東應實際繳納，不得僅以申請文件表明收足，甲○○竟
    以新台幣（以下同）二萬元之代價充當公司名義上負責人，
    並提供身分證予鄭明憲，與鄭明憲（由檢察官另行通緝中）
    基於共同之概括犯意聯絡，連續於：(1)民國九十一年十一月
    二十日前往台北國際商業銀行建成分行開設0000000
    000000號帳戶（戶名：甲○○、太成昌企業有限公司
    籌備處），再由鄭明憲負責提供一百八十萬元後，存入上開
    帳戶，表明已收足甲○○之股款一百八十萬元，再委任不知
    情之德信聯合會計師事務所廖正芬會計師辦理公司設立資料
    查核簽證，併同公司設立相關資料，填具公司設立登記申請
    書，於九十一年十一月二十八日，與鄭明憲至位於台北市○
    ○區市○路一號之台北市政府商業管理處（下稱商業管理處
    ）辦理公司設立登記，於完成驗資程序及同年十二月一日完
    成設立登記後，於不詳時間將上開款項領出。(2)再於九十一
    年十二月十六日前往台北國際商業銀行西門分行開設000
    0000000000號帳戶（戶名：甲○○、悅溢實業有
    限公司籌備處），由鄭明憲負責提供一百九十九萬九千九百
    元，於九十一年十二月二十三日存入甲○○上開帳戶內，表
    明已收足股款，以同上(1)之方式，於九十一年十二月二十六
    日，與鄭明憲至商業管理處辦理公司設立登記，並在公司設
    立登記表載明甲○○出資一百萬元，於完成驗資程序及九十
    二年一月二日完成設立登記後，於不詳時間將上開款項領出
    。
二、案經台北市政府商業管理處函送台北市政府警察局信義分局
　  移送臺灣台北地方法院檢察署檢察官偵查起訴，甲○○於本
    院審理中因傳喚、拘提無著，由本院於九十四年七月十四日
    發布通緝，嗣由警於九十四年八月三十日緝獲而解送本院歸
    案審理。
    理    由
壹、程序部分：
    按本件被告甲○○所犯係死刑、無期徒刑、最輕本刑為三年
    以上有期徒刑以外之罪，其於準備程序就前揭被訴事實為有
    罪之陳述，經本院告知簡式審判程序之旨，並聽取其與公訴
    人之意見後，本院認無不得或不宜改依簡式審判程序進行之
    處，爰依刑事訴訟法第二百七十三條之一第一項、第二百八
    十四條之一，裁定本件由受命法官獨任進行簡式審判程序，
    合先敘明。
貳、實體部分：
    上開犯罪事實一之部分，業具被告於警詢及檢察官偵查時坦
    承不諱（偵查卷第三頁至第七頁、第二十二頁至第二十五頁
    偵訊筆錄、第五十頁至第五十二頁訊問筆錄參照），並有太
    成昌公司、悅溢公司基本資料查詢、設立登記申請書、公司
    設立登記表（偵查卷第八頁至第九頁、第三十二頁、第三十
    八頁、第六十六頁至第六十九頁參照），且被告於本院九十
    四年九月三十日審理時亦供承不諱（本院該日筆錄參照），
    是依上開補強證據皆足資擔保被告於本院審理中所為之上開
    任意性自白具有相當程度之真實性，而得使本院確信被告前
    述自白之犯罪事實確屬真實，從而依刑事訴訟法第一百五十
    六條第一項「被告之自白，非出於強暴、脅迫、利誘、詐欺
    、疲勞訊問、違法羈押或其他不正之方法，且與事實相符者
    ，得為證據。」及第二項「被告或共犯之自白，不得作為有
    罪判決之唯一證據，仍應調查其他必要之證據，以察其是否
    與事實相符。」規定，本院自得依被告前述自白及各該補強
    證據認定被告確有上開犯行，本件事證明確，應予依法論科
    。
二、論罪科刑之法律適用：
  (一)核被告甲○○所為，係犯公司法第九條一項之公司應收之股
    款，股東並未實際繳納，而以申請文件表明收足罪。又被告
    與鄭明憲對於上開犯行具有犯意聯絡及行為分擔，而鄭明憲
    雖並非太成昌公司、悅溢公司之負責人，惟依刑法第三十一
    條第一項之規定，均為共同正犯。被告及鄭明憲利用不知情
    之會計師遂其犯罪，為間接正犯。被告先後二次違反公司法
    第九條第一項規定之行為，時間緊接，犯意概括，所犯構成
    要件相同，為連續犯，依刑法第五十六條規定，以連續違反
    公司法第九條第一項一罪論，並加重其刑。
  (二)爰審酌被告並無擔任公司之負責人真意，卻因蠅頭小利而虛
    偽擔任負責人，無視於公司股款若未收足對於公司營運所造
    成之損害，造成公司其他投資者之損害，暨其智識程度、犯
    後態度坦承犯行、態度良好等一切情狀，量處如主文所示之
    刑，並諭知易科罰金之折算標準。
三、不另為無罪諭知部分：
  (一)公訴意旨另以：被告甲○○明知其並無擔任公司負責人之意
    思，實際上亦未曾參與公司營運及出資一百八十萬及一百萬
    之事實，仍以上開不實事項，據以填具公司設立登記申請書
    ，連續於九十一年十一月二十八日、同年十二月二十六日，
    與鄭明憲至商業管理處辦理公司設立登記，使承辦之公務員
    誤信甲○○係董事並實際繳納股款等情，而准予設立登記，
    並將上開甲○○係「太成昌公司董事、出資一百八十萬元」
    及「悅溢公司董事、出資一百萬元」之不實事項，登載於職
    務上所掌之公司設立登記表，再依法將該不實事項公告於商
    業登記網站，使網路上公司基本資料查詢結果顯示前開不實
    事項，足生損害於主管機關商業管理之正確性及社會大眾與
    前開公司往來之交易秩序等語，因認被告甲○○另涉犯刑法
    第二百十四條使公務員登載不實罪嫌。
  (二)按刑法第二百十四條之使公務員登載不實文書罪，須一經他
    人之聲明或申報，公務員即有登載之義務，並依其所為之聲
    明或申報予以登載，而屬不實事項者，始足構成。若其所為
    之聲明或申報，公務員尚須為實質審查，以判斷其真實與否
    ，始得為一定之記載者，即非本罪所稱之使公務員登載不實
    。次按公司法第三百八十八條規定，主管機關對於公司登記
    之申請，認為有違反法令或不合法定程式者，應令其改正，
    非俟改正合法後，不予登記。足見公司登記之主管機關對於
    公司登記之申請須為實質之審查，先予說明。
  (三)本件被告甲○○雖明知其無擔任太成昌公司及悅溢公司負責
    人之真意，對於應繳納股款並未實際繳足，而以申請文件表
    示收足等情，揆諸上開規定，主管機關對其申請登記有實質
    審查義務，而非依其申請或聲明即須為一定登載之形式審查
    ，則被告甲○○以此不實事項，使公務員登載於公司設立登
    記表及公告於商業登記網站上，即難以刑法第二百十四條使
    公務員登載不實罪相繩，惟檢察官認此部份與前開論罪科刑
    部分，有裁判上一罪之牽連關係，爰不另為無罪諭知，併與
    敘明。
據上論斷，應依刑事訴訟法第二百七十三條之一第一項、第二百
九十九條第一項前段，公司法第九條第一項，刑法第十一條前段
、第二十八條、第五十六條、第三十一條第一項、第四十一條第
一項前段，罰金罰鍰提高標準條例第二條，判決如主文。
本案經檢察官蘇維達到庭執行職務。
中　　華　　民　　國　　94　　年　　10　　月　　7 　　日
　　　　　　　　　刑事第九庭法　官　葉珊谷
以上正本證明與原本無異。
如不服本判決，應於判決送達後10日內，向本院提出上訴狀。
　　　　　　　　　　　　　　書記官　顏淑華
中　　華　　民　　國　　94　　年　　10　　月　　7　　日
附錄本案論罪科刑法條全文：
公司法第九條：
公司應收之股款，股東並未實際繳納，而以申請文件表明收足，
或股東雖已繳納而於登記後將股款發還股東，或任由股東收回，
公司負責人各處五年以下有期徒刑、拘役或科或併科新臺幣五十
萬元以上二百五十萬元以下罰金。
有前項情事時，公司負責人應與各該股東連帶賠償公司或第三人
因此所受之損害。
第一項裁判確定後，由檢察機關通知中央主管機關撤銷或廢止其
登記。但裁判確定前，已為補正或經主管機關限期補正已補正者
，不在此限。
公司之設立或其他登記事項有偽造、變造文書，經裁判確定後，
由檢察機關通知中央主管機關撤銷或廢止其登記。
